【裁判字號】    93,訴,1288
【裁判日期】    950315
【裁判案由】    違反著作權法
【裁判全文】
臺灣彰化地方法院刑事判決      九十三年度訴字第一二八八號
公  訴  人  臺灣彰化地方法院檢察署檢察官
被      告  壬○○
            乙○○
上二人共同
選任辯護人  王傳賢  律師
            李宗德  律師
            陳佩貞  律師
被      告  丁○○
            戊○○
            己○○
上三人共同
選任辯護人  王傳賢  律師
            陳麗如  律師
            李宗德  律師
上列被告因違反著作權法案件，經檢察官提起公訴（九十二年度
偵字第九０七三號、九十三年度偵字第五八四一、五八四二號）
，本院判決如下：
    主  文
壬○○、乙○○、丁○○、戊○○、己○○共同擅自以重製之方
法侵害他人之著作財產權為常業，壬○○處有期徒刑壹年拾月，
乙○○、丁○○、戊○○、己○○各處有期徒刑壹年肆月。
    事  實
一、壬○○與址設臺北市○○區○○路三七三號三樓之飛行網股
    份有限公司（以下簡稱飛行網公司）之董事長子○○、執行
    長庚○○、總經理辛○○（子○○、庚○○、辛○○所為違
    反著作權法犯行，業由臺灣臺北地方法院於民國九十四年九
    月九日以九十二年度訴字第二一四六號判處罪刑在案），均
    明知如附表所示之ＣＤ歌曲、歌詞、封面，分別係如附表所
    示滾石國際音樂股份有限公司（以下簡稱滾石公司）、華納
    國際音樂股份有限公司（以下簡稱華納公司）、上華國際企
    業股份有限公司（以下簡稱上華公司）、福茂唱片音樂股份
    有限公司（以下簡稱福茂公司）、科藝百代股份有限公司（
    以下簡稱科藝百代公司）、新力哥倫比亞音樂股份有限公司
    （以下簡稱新力哥倫比亞公司）、博德曼股份有限公司（以
    下簡稱博德曼公司）、豐華唱片股份有限公司（以下簡稱豐
    華公司）、環球國際唱片股份有限公司（以下簡稱環球公司
    ）、艾迴股份有限公司（以下簡稱艾迴公司）、華研國際音
    樂股份有限公司（以下簡稱華研公司）及伊世代娛樂股份有
    限公司（以下簡稱伊世代公司）等公司享有著作財產權之著
    作，未經上開公司之同意或授權，不得擅自重製，詎為求快
    速擴充飛行網公司所經營、名為ＫＵＲＯ之網站【網址為ht
    tp://www.kuro.com.tw/及http://www.music.com.tw/，二
    網域名稱均指向同一網路IP位址即203.73.94.131，以點對
    點檔案分享軟體，提供使用者免費交換（傳輸及下載）ＭＰ
    ３格式之錄音檔案為主要業務，凡欲利用飛行網公司網站交
    換ＭＰ３檔案者，均可下載ＫＵＲＯ客戶端軟體，於註冊為
    會員【前開會員是否知情而有普通重製之犯意，應於各會員
    之具體個案中判定；會員繳費方式原則上為月繳新臺幣（下
    同）九十九元後，即可開始執行前述之ＫＵＲＯ客戶端軟體
    】可供交換之ＭＰ３檔案，以大量招攬會員，收取會費以獲
    利，竟共同基於擅自以重製之方法侵害他人著作財產權為常
    業之犯意聯絡，由子○○、庚○○、辛○○自九十年五月間
    起僱用壬○○擔任彰化飛行網商品部經理，維護其所成立之
    「彰化洗歌站」，而未經前揭著作財產權人之同意或授權，
    由壬○○大量購入市面所銷售之ＣＤ，再以ＭＵＳＩＣＭＡ
    ＴＣＨ軟體轉檔為ＭＰ３格式，上傳至飛行網公司之電腦內
    ，並自九十年十二月二十七日（起訴書誤載成立時間為九十
    一年二月間），由子○○、庚○○、辛○○在臺中成立星紀
    科技有限公司（以下簡稱星紀公司，址設臺中市○○區○○
    里○○路一０七之十一號，後搬遷至彰化縣彰化市○○○路
    二五巷十四號），推由子○○出面，以每月三千元之代價僱
    用不知情之丙○○（所涉違反著作權法之罪嫌，因其已死亡
    ，由本院不經言詞辯論，另為不受理之諭知）為星紀公司之
    名義負責人，並由壬○○擔任實際業務之負責人，以接續商
    品部之ＭＰ３音樂轉檔（重製）工作，由壬○○陸續僱用與
    其等共同具有上開擅自以重製之方法侵害他人著作財產權為
    常業犯意聯絡之戊○○（自九十一年四月起受僱，月薪三萬
    三千二百六十二元）、己○○（自九十一年五月間起受僱，
    月薪二萬九千一百六十元）、丁○○（自九十二年三月中旬
    起受僱，月薪二萬四千五百六十元）、乙○○（自九十二年
    五、六月間起受僱，月薪三萬六千五百八十二元）等人，依
    壬○○之指示，由丁○○、己○○將上開公司所享有如附表
    所示著作財產權之歌曲ＣＤ轉換重製為ＭＰ３格式，及由丁○○、戊○○分別將前開歌曲之歌詞輸入及將ＣＤ封面重製
    到電腦，並由乙○○另將前開已重製在電腦內上之ＭＰ３燒
    錄重製在光碟上以為備份之用（其等重製到光碟之目的，並
    非意圖供銷售或出租），再以公司電腦內之ＦＴＰ軟體（Ｆ
    ＴＰ  ＶＯＹＡＧＥＲ）自動上傳至飛行網在臺北之多台Ｆ
    ＴＰ網站及與飛行網公司合作之中國北京大呂黃鍾電子商務
    有限公司（以下簡稱北京大呂黃鍾公司）讀取，一方面作為
    ＫＵＲＯ網站（含北京之ＫＵＲＯ網站）音樂圖書館資料之
    建置，另一方面則以在星紀公司電腦中放置ＫＵＲＯ軟體，
    藉以供飛行網公司之會員傳輸下載其等所非法重製之ＭＰ３
    檔案，繼於九十二年四、五月間，子○○、庚○○、辛○○
    結束星紀公司之營業，旋於同年五月二十一日指示壬○○成
    立譜訊科技有限公司（以下簡稱譜訊公司，登記地址為彰化
    市○○路一一一巷十四號二樓，實際營業處所在彰化市○○○路四五之五號三樓），仍由不知情之丙○○擔任名義負責
    人，壬○○負責實際經營，並繼續僱用戊○○、己○○、乙○○、丁○○繼續非法重製前開著作，供ＫＵＲＯ會員下載
    【其方式係藉由使用者之ＫＵＲＯ軟體，連結上飛行網網站
    所管理之網頁伺服器及驗證伺服器主機，驗證主機查驗會員
    身分及有無繳費，通過驗證方能登入轉址（負載平衡）主機
    ，轉址主機則指派一台檔名索引伺服器與會員連線（檔名索
    引伺服器又稱「檔名資料暫存主機」），此時ＫＵＲＯ客戶
    端軟體即將會員電腦內之ＭＰ３格式之錄音檔案自動設定為
    分享資料夾（預設值為Ｃ磁碟機，標題為「ＫＵＲＯ」資料
    夾之「ＭＹ  ＭＵＳＩＣ」子資料夾），並將其內所有檔案
    之演唱者名稱、歌曲名稱、專輯名稱、存放路徑、傳輸埠號
    （即ＰＯＲＴ  ＮＵＭＢＥＲ）、檔案大小及經由中華電信
    提供之ＡＤＳＬ寬頻線路所配賦之網路節點ＩＰ位址、連線
    速度等資訊自動上傳至飛行網之檔名索引伺服器予以紀錄，
    以建立集中檔名管理之資料庫，供所有連線之其他會員以輸
    入演唱者名稱、歌曲名稱及專輯等關鍵詞句之方式，快速自
    前述資料庫中搜尋ＭＰ３音樂檔案，此時分享夾內之檔案即
    處於得供其他會員下載之狀態。因此，當每名會員電腦連上
    飛行網網站後，飛行網藉由ＫＵＲＯ軟體即知正處於連線狀
    態之所有飛行網會員個人電腦中特定磁碟機資料夾內已儲存
    可供傳輸、下載之ＭＰ３格式音樂檔案，以及錄音檔案之存
    取路徑及特定ＩＰ位址，待會員輸入歌名、歌手名等關鍵字
    搜尋，飛行網所管理之前述「檔名索引伺服器」即提供可分
    享此一檔案之各已連線會員電腦中之ＭＰ３格式音樂檔案名
    稱、會員暱稱、檔案大小、連線速度之資訊畫面予會員，會
    員即得點選特定會員，下達下載歌曲之指令（通常一般使用
    者會傾向選擇能提供較大傳輸速率頻寬之Ｔ３、Ｔ１等），
    檔名索引伺服器即建立欲下載之會員與被請求下載之該特定
    會員之網路節點ＩＰ之ＴＣＰ／ＩＰ連線（此即為「點對點
    連結即ＰＥＥＲ  ＴＯＰＥＥＲ檔案分享技術」），由會員
    間完成下載之行為，飛行網之軟體（含伺服器端及客戶端）
    及各伺服器主機乃構成一個整體之服務，管理、操控會員付
    費才得使用其服務，並因ＫＵＲＯ軟體及網路搜尋下載服務
    予會員，使眾多未經著作權人之同意或授權重製之會員，得
    藉此大量交換下載重製著作權人之錄音或音樂著作，包括如
    附表所示之著作，而侵害著作權人之著作財產權】。嗣於九
    十二年十一月二十日上午十時二十分許，為警在前開譜訊公
    司之設址即彰化市○○○路四五之五號三樓搜索查獲，並起
    獲譜訊公司所有之電腦主機（含燒錄機三部）二十五台、顯
    示器十三台、燒錄機二台、印表機二台、傳真機一台、原版
    ＣＤ六百六十八片（供以轉檔重製之用）、分享器三個、鍵
    盤五個、名片一盒、備份用之光碟二十八片（其中十九片重
    製有如附表編號六二九至六三九所示之歌曲）、掃描機一部
    、掛號函件執據二百三十張、代收款專用繳款證明五十七張
    、航空掛號函件執據十四張、大宗函件執據七張、統一發票
    存根聯五十二張、目錄五十一張、支出明細表二十一張、點
    唱單三十四張、借出單三十六張、訂單狀況回傳結果二百六
    十四張、宅急便顧客收執聯五十八張、飛行網開立發票數二
    張、員工薪資匯款單六張等物扣案。
二、案經滾石公司、華納公司、上華公司、福茂公司、科藝百代
    公司、新力哥倫比亞公司、博德曼公司、豐華公司、環球公
    司、艾迴公司、華研公司及伊世代公司訴由彰化縣警察局移
    送臺灣彰化地方法院檢察署檢察官偵查起訴。
    理  由
一、訊據被告壬○○、乙○○、丁○○、戊○○、己○○固均坦
    認有前開分工重製之行為，惟均矢口否認有上揭違反著作權
    法之犯行，均辯稱：其等將歌曲、歌詞及ＣＤ封面重製到電
    腦主機上，係為建置飛行網公司ＫＵＲＯ網站之音樂圖書館
    ，以供該公司銷售正版ＣＤ之用，所重製之ＭＰ３檔歌曲，
    係為自己聽歌便利，以便在上開音樂圖書館為歌曲之推薦，
    並未傳送至飛行網公司供ＫＵＲＯ會員下載，應屬合理使用
    云云。惟查：
（一）如附表所示之歌曲及其歌詞、ＣＤ封面，分別係告訴人滾
      石公司、華納公司、上華公司、福茂公司、科藝百代公司
      、新力哥倫比亞公司、博德曼公司、豐華唱片公司、環球
      公司、艾迴公司、華研公司及伊世代公司等公司享有著作
      權財產權之著作，已據告訴代理人丑○○等人以言詞或書
      狀【其中卷內所列之查扣侵害錄音著作權利曲目清冊（如
      附表所示），被告之選任辯護人於本院審理時均認不具有
      證據能力，惟前開清冊係告訴代理人甲○○等人會同警方
      勘驗後查明扣案電腦內之ＭＰ３檔案所列之清冊，已據證
      人甲○○於本院審理時證述明確，並有扣案之電腦可佐，
      參以被告壬○○、乙○○、丁○○、戊○○、己○○於本
      院準備程序已表明對於上開清冊所列之歌曲係告訴人享有
      著作權之著作及其等有重製上開歌曲之行為均不爭執，堪
      認上開清冊係於可信之特別情況下所製作之文書，依刑事
      訴訟法第一百五十九條之四第三款之規定，應具有證據能
      力】陳明在卷，並有告訴代理人提出之ＣＤ封面在卷可稽
      ；雖被告之選任辯護人陳稱阿爾發音樂股份有限公司等公
      司主張前揭部分歌曲為其等所製作，然此尚不影響告訴人
      所提出之歌曲ＣＤ封面足以證明告訴人享有上開歌曲及其
      歌詞、ＣＤ封面著作發行之著作財產權。
（二）被告壬○○於警詢供述：是飛行網公司要求譜訊公司設立
      ＩＰ建立ＭＰ３音樂檔格式及ＣＤ基本資料，供中國大陸
      北京飛行網公司下載等語，並於偵訊時供稱：「ＭＰ３的
      部分我會下載歌曲，而一些網友可能也將我下載的ＭＰ３
      歌曲又下載去分享」等語（見九十二年度偵字第九０七三
      號卷第三三九頁）；被告乙○○、戊○○於警詢均供承：
      譜訊公司並未招收會員，是飛行網公司委託我們作的資料
      建檔，但是飛行網站有招收繳費之會員可以進入網站下載
      資料等語，被告戊○○更稱：譜訊公司有將ＭＰ３音樂檔
      格式自動傳送到中國大陸一語，被告丁○○於警詢供述：
      扣案之原版ＣＤ是用來製作成ＭＰ３音檔格式後再以網路
      傳送到中國大陸等語，被告己○○於警詢亦稱：被告壬○○等人把購買回來之原ＣＤ製作成ＭＰ３音檔格式，電腦
      內之程式為主動將ＭＰ３音檔格式自動傳送到中國大陸，
      將上開ＭＰ３音檔傳到中國大陸是公司要求的等語。
（三）依被告壬○○、乙○○、丁○○、戊○○及己○○上開於
      警、偵訊之供述，參以本院於九十四年十一月十五日準備
      程序勘驗扣案編號三（被告壬○○使用）、六（被告乙○○使用）、十四（被告戊○○使用）、十六號電腦（另編
      號一、十一、十二號電腦則因有主機異常、記憶體接觸不
      良等情形而無法開機勘驗）之結果（被告之選任辯護人於
      本院審理時就警方搜索程序，認係警方依秘密證人Ａ１３
      捏造之不實內容，矇騙本院取得搜索票之違法搜索，而質
      疑搜索程序非法等語；惟上開搜索票既係本院依據警方聲
      請搜索票案卷，認為有相當理由可認受搜索人有犯罪嫌疑
      ，而予以核發搜索票，自無不當，警方持本院核發之搜索
      票對譜訊公司加以搜索，並確實查得違法事證而將得作為
      證據之物扣案，其搜索程序應為合法。從而，警方搜獲起
      出扣案之物證，均應具有證據能力），前開電腦內均有安
      裝ＫＵＲＯ軟體，且均有上百個以上之ＭＰ３檔案，編號
      六電腦內有可轉檔重製ＭＰ３檔案功能之ＭＵＳＩＣＭＡ
      ＴＣＨ軟體及錄歌進度表，並配備有ＤＶＤ及燒錄機，編
      號十四號電腦則有ＦＴＰ之傳檔程式，站台內有ＫＵＲＯ
      及北京之站址等情，有本院之勘驗筆錄一份在卷可稽，並
      參酌業經證人即被告壬○○於本院審理時證述確認為真正
      之自扣案電腦列印之飛行網商品部月報【九十年五、六、
      八至十月份，向飛行網公司陳報工作進度之資料，其上載
      有「彰化洗歌站的維護、ＭＰ３錄置、ＭＰ３備份、北京
      轉檔再ＦＴＰ」等語，並有每月ＭＰ３新增歌曲數量（每
      月約有七百餘首至二千餘首不等，且證人即被告壬○○證
      稱其餘各月（含星紀、譜訊公司設立後）之轉檔重製ＭＰ
      ３數量與上開報表所載數量差不多等語】、「新月建置所
      費時間」【其上載有ＭＰ３音檔轉錄約五分、音檔上傳（
      台北）約二十分、音檔上傳（北京）約四十分等語】、其
      上有「ＩＰ」、「主機名稱」、「會員ＩＤ」、「歌曲分
      類」欄之表格（證人壬○○證稱前開ＩＰ均係飛行網所提
      供）、其上有「編序」、「主機編號」、「會員ＩＤ」、
      「真實ＩＰ」、「歌曲區分」、「備註」、「ＮＯＲＭＡ
      Ｌ  ＩＰ／ＰＯＲＴ」、「ＤＯＷＮＬＯＡＤ  ＩＰ／Ｐ
      ＯＲＴ」欄位之表格（證人即被告壬○○證述係飛行網公
      司交代將建置音樂圖書館之資料平均分配到上開ＩＰ，但
      伊不知道為何要上傳資料到前開ＩＰ等語）及九十二年四
      月證人即被告壬○○與飛行網公司執行長庚○○通訊之電
      子郵件內容（係證人即被告壬○○向庚○○請示星紀公司
      之搬家地點，並言及：有時真的想叫你乾脆把彰化公司（
      按指星紀公司）解散算了，這二天同事們也覺得日子似乎
      不單純了，從購買ＣＤ的流程到叫他們在家放ＫＵＲＯ，
      接著又要搬家．．等等的風聲鶴唳，我自己想想也真是為
      難大家了等語，庚○○則回覆「改變是痛苦的…彰化員工
      的辛苦是一定的…Ｐ２Ｐ將大獲全勝」等語）【前開自扣
      案電腦列印之資料，均業據證人即被告壬○○於本院審理
      時證述為真正，被告之選任辯護人於本院審理時猶否認上
      開證據之真正，實已無據】，堪認被告壬○○、乙○○、
      丁○○、戊○○及己○○前開於警、偵訊之自白並非虛妄
      而為可信。
（四）又所謂Peer-To-Peer-Computing「點對點（或同儕對同儕
      ）分散式網路架構」，係一種在兩台以上之電腦間，彼此
      直接分享對方電腦資源的網路傳輸型態，有別於傳統之網
      路使用者一定要連結上某網站的伺服器才可以下載取得檔
      案之主從式架構作業模式，亦即每一個網路使用者可以兼
      具使用者端及伺服器之特性，使用者間之地位係對等而非
      主從關係。而子○○、庚○○、辛○○所經營之飛行網公
      司設立之ＫＵＲＯ網站，設有身分驗證主機用以先確認用
      戶是否註冊並繳費，如未經過驗證，則無法使用系統功能
      。另設有檔名索引伺服器，ＫＵＲＯ客戶端軟體會將會員
      電腦內之ＭＰ３格式之錄音檔案自動設定為分享資料夾（
      預設值為Ｃ磁碟機，標題為「ＫＵＲＯ」資料夾之「ＭＹ
        ＭＵＳＩＣ」子資料夾），並將其內所有檔案之演唱者
      名稱、歌曲名稱、專輯名稱、存放路徑、傳輸埠號（即
      port number)、檔案大小及經由中華電信提供之ADSL寬頻
      線路所配賦之網路節點IP位址、連線速度等資訊自動上傳
      至飛行網之檔名索引伺服器予以紀錄，以建立集中檔名管
      理之資料庫，供所有連線之其他會員以輸入演唱者名稱、
      歌曲名稱及專輯等關鍵詞句之方式，快速自前述資料庫中
      搜尋ＭＰ３音樂檔案所在之會員ＩＰ位址，至於下載則仍
      是由用戶端直接向用戶端下載等情，業據告訴代理人指訴
      在卷；雖被告辯稱及證人庚○○於本院及臺灣臺北地方法
      院九十二年度訴字第二一四六號一案稱：會員搜尋時並不
      當然會透過檔名索引伺服器等語，惟證人即先後於九十二
      年八月間及九十三年六月間受IFPI委託對ＫＵＲＯ網站之
      營運架構作觀察與研究之國立交通大學資訊科學系教授林
      盈達，於九十四年六月二十一日臺灣臺北地方法院九十二
      年度訴字第二一四六號案件審理時證稱：其在上述時間以
      Sniffer Pro軟體觀測，發現會員搜尋及下載時，用戶端
      必須保持與檔名索引伺服器連線才能搜尋，也必須保持與
      其他用戶端之連線才能下載，如果連線中斷，就不能搜尋
      、下載。又下載過程中，如用戶端登出系統即無法下載。
      伊最近一個月又有對ＫＵＲＯ之運作情形作觀察，現在的
      情形系統運作上有些許的更動，在登入後，可以看到二○
      三開頭的機器是檔名索引伺服器，另外會看到其他六一、
      二一八、二二○開頭的主機是其他的用戶端。伊觀察搜尋
      時是向哪些主機搜尋，發現搜尋是向檔名索引伺服器搜尋
      ，結果也是由它回報，而不是向其他用戶端主機，為了確
      認此事，其將其他的用戶端主機阻擋，並不會影響搜尋的
      過程及結果，如果阻擋檔名索引伺服器，其觀察之結果發
      現必須重新登入驗證，連線狀況不穩定（畫面空白或連線
      失敗），經過這樣的重新登入之後，才能開始對其他用戶
      端主機進行搜尋，這樣的搜尋過程變慢，搜尋的結果也會
      不一樣，事實上，使用者並不會去阻擋檔名索引伺服器主
      機，正常狀況下，所有的查詢都是向檔名索引伺服器主機
      ，只有在刻意去阻擋時，才會向其他的用戶端查詢等語，
      且有ＫＵＲＯ之使用者陳佳惠（所犯違反著作權法犯行，
      已經上開臺灣臺北地方法院九十二年度訴字第二一四六號
      判處罪刑在案）、葉志吉（所涉違反著作權法罪嫌，經檢
      察官緩起訴在案）、寅○○、癸○○、卯○○等人分別於
      前開臺灣臺北地方法院一案及本案警詢、審理時之供述、
      證述在卷可憑，足認被告上開所辯，並無可採。
（五）再被告壬○○、乙○○、丁○○、戊○○、己○○於本院
      均供承：其等均非ＫＵＲＯ之會員，未曾繳過會費，於星
      紀公司、譜訊公司工作時，均曾以飛行網公司所給的序號
      上網進入ＫＵＲＯ網站等語，又被告壬○○、丁○○、戊○○、己○○於本院審理時均稱：其等知悉以電腦連線Ｋ
      ＵＲＯ網站時，其他會員有可能抓取電腦內之資料等語（
      被告乙○○雖稱其不知情，然被告乙○○於九十二年十一
      月二十一日偵訊時已自承其在公司的工作包含電腦維修一
      語，是被告乙○○既具有維修電腦之專業知識，其辯稱不
      知一語，尚無可信），被告壬○○另稱：將ＭＰ３檔重製
      備份到光碟上之事，係由其自己及被告乙○○所為，且被
      告丁○○、戊○○、己○○亦知情等語，是被告壬○○、
      乙○○、丁○○、戊○○、己○○，依飛行網公司之子○○、庚○○、辛○○之指示，將大量之歌曲及ＣＤ封面重
      製在電腦，並將歌曲重製至光碟以為備份（其重製於光碟
      並非基於供銷售或出租之意圖，詳見理由欄四所述），且
      將所重製之ＭＰ３檔案供ＫＵＲＯ會員及北京大呂黃鍾公
      司下載，顯難認係合理使用，且均有犯意聯絡與行為分擔
      而均為共同正犯（至同案被告丙○○，因被告及證人辛○○均稱其僅為名義負責人，對公司業務內容並不知情、亦
      未參與等語，是尚難認同案被告丙○○亦為共同正犯）。
（六）另按刑法上所謂常業犯，係指反覆以同種類行為為目的之
      社會活動之職業性犯罪而言，至於其犯罪所得之多寡，事
      後仍否保有該犯罪所得，是否恃此犯罪為唯一之謀生職業
      ，則非所問（參照最高法院八十五年度台上字第五一○號
      、八十年度台上字第四四五號判決意旨）。查被告壬○○
      、乙○○、丁○○、戊○○、己○○均領有月薪，且係反
      覆從事以同種類行為即以重製方法侵害他人之著作權為職
      業，並恃以維生，自均屬常業犯無訛。
（七）此外，復有本院審理時勘驗扣案二十八片光碟之勘驗筆錄
      、子○○、庚○○、辛○○於臺灣臺北地方法院九十二年
      度訴字第二一四六號案件之供述、星紀公司及譜訊公司之
      公司登記資料在卷可稽，並有譜訊公司所有之電腦主機（
      含燒錄機三部）二十五台、顯示器十三台、燒錄機二台、
      印表機二台、傳真機一台、原版ＣＤ六百六十八片（供以
      轉檔重製之用）、分享器三個、鍵盤五個、名片一盒、備
      份用之光碟二十八片（其中十九片重製有如附表貳所示之
      歌曲）、掃描機一部、掛號函件執據二百三十張、代收款
      專用繳款證明五十七張、航空掛號函件執據十四張、大宗
      函件執據七張、統一發票存根聯五十二張、目錄五十一張
      、支出明細表二十一張、點唱單三十四張、借出單三十六
      張、訂單狀況回傳結果二百六十四張、宅急便顧客收執聯
      五十八張、飛行網開立發票數二張、員工薪資匯款單六張
      等物扣案可佐，本件事證明確（被告之選任辯護人聲請調
      查秘密證人Ａ１３、證人陳光禎等人，本院認依前揭事證
      ，本案事實已明確，均無調查之必要，附此敘明），被告
      壬○○、乙○○、丁○○、戊○○、己○○前開犯行均洵
      堪認定。
二、查被告壬○○、乙○○、丁○○、戊○○、己○○行為後，
    著作權法業於九十三年九月一日修正公布，同年月三日生效
    ，被告壬○○、乙○○、丁○○、戊○○、己○○所犯著作
    權法第九十四條第一項以犯九十一條第一項之罪為常業罪，
    新法之刑度並無變更，依刑法第二條第一項前段之規定，自
    應適用新法之規定。是核被告壬○○、乙○○、丁○○、戊○○、己○○所為，均係犯現行著作權法第九十四條第一項
    擅自以重製之方法侵害他人之著作財產權為常業罪（被告壬○○所涉將著作物重製到光碟之行為，並非基於供銷售或出
    租之意圖，詳見後述，公訴人認被告壬○○係意圖銷售而為
    前開犯行，因認被告壬○○此部分係涉犯修正前著作權法第
    九十一條第三項之罪嫌，尚有誤會，惟起訴之基本社會事實
    同一，本院自得變更法條加以裁判）。公訴人雖未敘及被告
    壬○○自九十年五月間起至九十一年二月間止之常業重製犯
    行，亦未敘及被告乙○○、丁○○、戊○○、己○○將著作
    重製於光碟備份以為常業之犯行，然前開部分與公訴人起訴
    書所載被告壬○○、乙○○、丁○○、戊○○、己○○之常
    業重製犯行間，具有常業犯之實質上一罪關係而均為起訴效
    力所及，本院自應併為審理，併予敘明。又被告壬○○、乙○○、丁○○、戊○○、己○○與子○○、庚○○、辛○○
    間，有犯意聯絡與行為分擔，均為共同正犯。被告壬○○、
    乙○○、丁○○、戊○○、己○○所犯著作權法第九十四條
    第一項之常業犯罪，性質上屬多數行為之集合犯，法律上擬
    制為一罪，學理上可稱之為實質上一罪，其反覆從事之多數
    行為相互間，並不發生連續犯或想像競合犯之問題，附為敘
    明。爰審酌被告壬○○、乙○○、丁○○、戊○○、己○○
    之素行、犯罪之動機、目的、參與分工之程度、對如附表所
    示告訴人所生之損害甚鉅、嚴重損害我國保護合法著作權之
    國際形象，惟除被告壬○○係實際負責人外，被告乙○○、
    丁○○、戊○○、己○○均僅係領有薪資、依被告壬○○指
    示而為本案犯行之員工，獲利非多，及其等犯罪後之態度等
    一切情狀，分別量處如主文所示之刑，以示懲儆。
三、至扣案之電腦主機（含燒錄機三部）二十五台、顯示器十三
    台、燒錄機二台、印表機二台、傳真機一台、原版ＣＤ六百
    六十八片（供以轉檔重製之用）、分享器三個、鍵盤五個、
    名片一盒、備份用之光碟二十八片（其中十九片重製有如附
    表貳所示之歌曲）、掃描機一部、掛號函件執據二百三十張
    、代收款專用繳款證明五十七張、航空掛號函件執據十四張
    、大宗函件執據七張、統一發票存根聯五十二張、目錄五十
    一張、支出明細表二十一張、點唱單三十四張、借出單三十
    六張、訂單狀況回傳結果二百六十四張、宅急便顧客收執聯
    五十八張、飛行網開立發票數二張、員工薪資匯款單六張等
    物，均屬譜訊公司所有之物，並非屬被告壬○○、乙○○、
    丁○○、戊○○、己○○個人所有之物一節，已據被告壬○○、乙○○、丁○○、戊○○、己○○陳明在卷，且非屬違
    禁物，核與沒收之要件不符，爰均不予宣告沒收之。
四、公訴意旨另略以：被告壬○○基於販賣之意圖，利用其在譜
    訊公司業務之便，非法將歌曲重製於空白光碟上，販賣予不
    特定之人，因認被告涉犯修正前著作權法第九十一條第三項
    之罪嫌。按犯罪事實應依證據認定之，無證據不得認定犯罪
    事實，刑事訴訟法第一百五十四條第二項定有明文。公訴人
    認被告壬○○涉有上開罪嫌，無非係以秘密證人Ａ１３於警
    方聲請搜索案卷內之證述、扣案之統一發票及光碟片為其論
    據。惟訊據被告壬○○堅決否認涉有上揭犯行，辯稱：扣案
    之統一發票係出售正版ＣＤ之憑證，又扣案之光碟二十八片
    ，均係依飛行網公司之指示，將轉檔重製到電腦主機內之Ｍ
    Ｐ３檔備份，以供建置音樂圖書館資料之用，並非供以販賣
    ，其未曾販賣過盜版光碟等語。經查：公訴人舉出之證人Ａ
    １３於警詢之證述，係屬審判外之陳述，且未經被告壬○○
    同意作為證據，自不具有證據能力，而無法引用為本案之證
    據；又證人寅○○分別於警詢及本院審理時均證稱在ＫＵＲ
    Ｏ購得之ＣＤ係為正版一語，且證人癸○○、卯○○於警詢
    亦未證述有購得盜版ＣＤ等情；再經本院於審理時當庭勘驗
    扣案之光碟二十八片，其中除標示有「粵語２」之光碟一片
    ，因放入電腦內而無法讀取外，其餘之光碟內雖均錄製有歌
    曲，惟其係以檔名分類而與一般市售之ＣＤ內容有別，且其
    中不乏有文字歌詞檔之部分，有本院上開勘驗筆錄一份在卷
    可考。是依上開證人寅○○等人之證述及勘驗內容，尚難以
    扣案之統一發票及光碟片，即率認被告壬○○有何意圖供銷
    售之意，將歌曲重製到光碟後販賣之犯行；被告壬○○辯稱
    所販賣者均為正版ＣＤ等語，應堪採信。此外，復查無其他
    積極確切之證據，足資證明被告壬○○有何公訴人起訴此部
    分之販賣盜版光碟之行為，不能證明被告壬○○犯有此部分
    之罪，惟公訴人認此部分與前開經本院判決有罪之常業重製
    犯行間，具有高低度之吸收一罪關係，爰不另為無罪之諭知
    。
據上論斷，應依刑事訴訟法第二百九十九條第一項前段、第三百
條，現行著作權法第九十一條第一項、第九十四條第一項，刑法
第十一條前段、第二條第一項前段、第二十八條，判決如主文。
本案經檢察官高如應到庭執行職務
中    華    民    國  九十五  年    三  月    十五    日
                  刑事第二庭    審判長法官  王義閔
                                法      官  鄭舜元
                                法      官  李雅俐
以上正本證明與原本無異。
如不服本判決，應於判決送達後十日內，向本院提出上訴狀（須
附繕本）。
中    華    民    國  九十五  年    三  月    十五    日
                                書記官  陳秀娟
附錄論罪科刑法條：
著作權法第91條第1項：
擅自以重製之方法侵害他人之著作財產權者，處3年以下有期徒
刑、拘役，或科或併科新臺幣75萬元以下罰金。
著作權法第94條第1項：
以犯第91條第1項、第2項、第91條之1、第92條或第93條之罪為
 常業者，處1年以上7年以下有期徒刑，得併科新臺幣30萬元以
上3百萬元以下罰金。


司法院資訊處製作；財團法人民間司法改革基金會備份。
